【裁判字號】    97,易,4736
【裁判日期】    971229
【裁判案由】    詐欺
【裁判全文】
臺灣臺中地方法院刑事判決              97年度易字第4736號
公  訴  人  臺灣臺中地方法院檢察署檢察官
被      告  丙○○
                      之7
上列被告因詐欺案件，經檢察官提起公訴（97年度偵字第25160
號），被告於準備程序中就被訴事實為有罪之陳述，經告以簡式
審判之旨，並聽取當事人意見後，本院合議庭裁定由受命法官獨
任進行簡式審判程序，判決如下：
    主    文
丙○○幫助意圖為自己不法之所有，以詐術使人將本人之物交付
，處拘役肆拾日，如易科罰金，以新臺幣壹仟元折算壹日，緩刑
貳年。
    犯罪事實
一、丙○○於民國97年9月4日，閱讀報紙廣告，欲應徵司機工作
    ，去電聯絡後，有真實年籍不詳、自稱「高先生」之男子，
    要求其提供金融帳戶供確認其是否為警察之用。丙○○明知
    提供金融帳戶予他人使用，有幫助詐欺集團成員作為人頭帳
    戶，以供犯罪贓款出入所用，並使犯罪偵查機關無從查知其
    真正身分之可能，仍基於縱有人以其金融帳戶實施詐欺犯罪
    ，亦不違背其本意之幫助犯意，於同日稍後，在位於臺中市
    之「空軍一號」客運朝馬站，將其先前申設之臺中商業銀行
    （下稱臺中銀行）西屯分行帳號000000000000號帳戶之存摺
    封面影本、提款卡及國民身分證影本，托運至位於桃園縣中
    壢市之「一統徵信」，而交付予「高先生」或其集團成員，
    復於同日夜間12時許，以電話告知「高先生」上開提款卡之
    密碼。
二、嗣該取得上開帳戶之不詳詐欺集團成員，共同意圖為自己不
    法所有為以下之詐欺取財犯行：
(一)於97年9月6日下午 1時許，有不詳女子及自稱「林文華」之
    不詳男子，以電話向甲○○詐稱：其網路購物誤設定為每月
    扣款，需依指示至自動櫃員機操作解除云云，致使甲○○因
    而陷於錯誤，於同日下午 2時13分許，在臺北市之北投郵局
    ，操作自動櫃員機，將新臺幣（下同） 2萬9985元匯入丙○○之上開臺中銀行西屯分行帳戶內，旋遭不詳之人提領一空
    。
(二)於97年9月6日下午 2時許，有自稱東森購物台之不詳女子，
    以電話向乙○○詐稱：其網路購物因作業錯誤，使用到分期
    付款，需至郵局自動櫃員機止付云云，致使乙○○因而陷於
    錯誤，於同日下午稍後，在高雄縣杉林鄉之某郵局操作自動
    櫃員機，將 2萬9989元匯入丙○○之上開臺中銀行西屯分行
    帳戶內，旋遭不詳之人提領一空。
    嗣甲○○、乙○○發覺有異，報警處理而查獲。
三、案經臺中市警察局第六分局報告臺灣臺中地方法院檢察署檢
    察官偵查起訴。
    理      由
一、本件被告丙○○所犯係死刑、無期徒刑、最輕本刑為三年以
    上有期徒刑以外之罪，其於準備程序中就被訴事實為有罪之
    陳述，經告知簡式審判程序之旨，並聽取公訴人及被告之意
    見後，本院合議庭認為適宜而裁定由受命法官獨任進行簡式
    審判程序，合先敘明。
二、上揭犯罪事實，業據被告丙○○坦承不諱，並經被害人甲○○、乙○○於警詢中指述綦詳（此部分為被告所不爭執，且
    依刑事訴訟法第159條第2項前段規定，法院以簡式審判程序
    判決處刑者，不適用同條第1 項之規定，被害人甲○○、乙○○於警詢中之供述，雖係被告以外之人於審判外之言詞陳
    述，仍得作為證據），復有被告所有前開臺中銀行帳戶之存
    摺影本、開戶資料、交易明細表，及被害人甲○○提出之郵
    政自動櫃員機交易明細表在卷可稽，足徵被告之自白與事實
    相符。被告預見一般人使用他人金融機構之帳戶，常與財產
    犯罪具有密切關係，可能利用他人金融機構帳戶作為取得贓
    款之工具，並掩飾不法犯行，仍將其所有前開銀行帳戶之存
    摺封面影本、提款卡（含密碼）及國民身分證影本提供予真
    實年籍不詳、自稱「高先生」之男子或其集團成員使用。該
    真實年籍不詳、自稱「高先生」之男子或其後取得被告所有
    前開銀行帳戶存摺封面影本、提款卡（含密碼）及國民身分
    證影本之詐欺集團成員，嗣果據以作為詐欺取財犯罪之工具
    ，被告自具有幫助該真實年籍不詳、自稱「高先生」之男子
    或詐欺集團成員犯詐欺取財罪之不確定故意。本件事證明確
    ，被告犯行已堪認定。
三、按刑法上之故意，以行為人對於構成犯罪之事實，均有具體
    確定之認識，並有意使其發生者為確定故意，而行為人對於
    構成犯罪之事實，雖無具體確定之認識，然已預見其發生，
    而其發生不違背其本意者，則為不確定故意。又行為人基於
    幫助他人犯罪之意思，為促成他人犯罪而為犯罪構成要件以
    外之行為，為幫助犯。本件被告預見一般人使用他人金融機
    構之帳戶，常與財產犯罪具有密切關係，可能利用他人金融
    機構帳戶作為取得贓款之工具，並掩飾不法犯行，仍將其所
    有前開銀行帳戶之存摺封面影本、提款卡（含密碼）及國民
    身分證影本，提供予真實年籍不詳、自稱「高先生」之男子
    或詐欺集團成員，作為取得詐欺取財犯罪所得款項之工具，
    此既不違背其當初交付存摺封面影本、提款卡（含密碼）及
    國民身分證影本之本意，且係參與提供詐欺取財之工具，對
    此犯行施以助力，為詐欺取財罪構成要件以外之行為，應以
    詐欺取財罪之幫助犯論之。核被告所為，係犯刑法第30條第
    1項前段、第339 條第1項之幫助詐欺取財罪。被告係幫助真
    實年籍不詳、自稱「高先生」之男子或詐欺集團成員犯詐欺
    取財罪，為幫助犯，應依刑法第30條第2 項規定，按正犯之
    刑減輕之。又被告提供所有前開銀行帳戶之存摺封面影本、
    提款卡（含密碼）及國民身分證影本予真實年籍不詳、自稱
    「高先生」之男子或詐欺集團成員使用，幫助該真實年籍不
    詳、自稱「高先生」之男子或詐欺集團成員，向被害人甲○○、乙○○詐取財物，侵害被害人甲○○、乙○○財產法益
    ，觸犯二幫助詐欺取財罪，為想像競合犯，應依刑法第55條
    規定從一重處斷。爰審酌被告尚無任何前科紀錄，有臺灣高
    等法院被告前案紀錄表一紙在卷可佐，交付其所有前開銀行
    帳戶之存摺封面影本、提款卡（含密碼）及國民身分證影本
    幫助詐欺取財，雖然危害社會治安，並使真正施詐者易於隱
    匿，增加查緝之困難，但其事後已坦承上情，並與被害人甲○○、乙○○達成和解，賠償部分損害（見本院97年12月25
    日審判筆錄），態度良好，且被告行為時思慮欠詳，被害人
    甲○○、乙○○合計匯款5 萬9974元，被告未直接參與詐欺
    取財之實行，非難性較低及其犯罪動機、目的、手段、於偵
    審期間尚能坦承犯行之犯後態度等一切情狀，處以如主文所
    示之刑，並諭知易科罰金之折算標準。末查被告未曾因故意
    犯罪受有期徒刑以上刑之宣告，因一時失慮，提供其所有前
    開銀行帳戶資料，作為詐欺集團詐欺取財匯款之工具，致觸
    犯幫助詐欺取財罪，事後已賠償被害人甲○○、乙○○部分
    損害，取得諒解，其經此次科刑教訓，應能知所警惕，而無
    再犯之虞，本院認所宣告之刑，以暫不執行為適當，併予宣
    告緩刑2年，以啟自新。
據上論斷，應依刑事訴訟法第273 條之1第1項、第299條第1項前
段，刑法第339條第1項、第30條第1項前段、第2項、第55條、第
41條第1項前段、第74條第1項第1款，刑法施行法第1條之1第1項
、第2項前段，判決如主文。
本案經檢察官丁○○到庭執行職務。
中    華    民    國    97    年    12    月    29    日
                  刑事第三庭        法  官  黃松竹
上正本證明與原本無異。
如不服本判決，應於收送達後十日內向本院提出上訴書狀（應敘
述具體理由並附繕本）。
上訴書狀如未敘述理由，應於上訴期間屆滿後二十日內補提理由
書於本院。
                                    書記官  黃毅皓
中    華    民    國    97    年    12    月    29    日
附錄論罪科刑法條：
刑法第30條
幫助他人實行犯罪行為者，為幫助犯。雖他人不知幫助之情者，
亦同。
幫助犯之處罰，得按正犯之刑減輕之。
刑法第339條
意圖為自己或第三人不法之所有，以詐術使人將本人或第三人之
物交付者，處五年以下有期徒刑、拘役或科或併科一千元以下罰
金。
以前項方法得財產上不法之利益或使第三人得之者，亦同。
前二項之未遂犯罰之。


司法院資訊處製作；財團法人民間司法改革基金會備份。
